【裁判字號】    95,易,1420
【裁判日期】    950914
【裁判案由】    竊盜
【裁判全文】
臺灣高雄地方法院刑事判決              95年度易字第1420號
公  訴  人  臺灣高雄地方法院檢察署檢察官
被      告  丙○○
上列被告因竊盜案件，經檢察官提起公訴（95年度偵字第19028
號、95年度偵字第20644 號），被告於本院準備程序為有罪之陳
述，經合議庭裁定由受命法官依簡式審判程序獨任審理，本院判
決如下：
    主  文
丙○○連續竊盜，累犯，處有期徒刑柒月；又竊盜，累犯，處有
期徒刑伍月；又竊盜，累犯，處有期徒刑肆月，應執行有期徒刑
壹年貳月。
    事  實
一、丙○○前於民國83年間因強盜案件經本院以83年度訴字第
    2941 號 判處有期徒刑6 年6 月，經台灣高等法院高雄分院
    以84年度上訴字第231 號撤銷原判決，改判有期徒刑6 年6
    月，並於84年5 月24日經最高法院以84年度台上字第2461號
    駁回上訴確定，於84年7 月12日入監，嗣於89年6 月30日假
    釋出獄，惟其於假釋期間，又於89年間因準強盜案件，經本
    院以89 年 度訴字第2090號判處有期徒刑3 年4 月，先後經
    台灣高等法院高雄分院以89年度上訴字第1684號、最高法院
    以90年度台上字第1838號駁回上訴確定，因而經撤銷假釋，
    於90年8 月16日入監執行殘刑，復接續執行有期徒刑3 年4
    月，甫於95年4 月27日縮刑期滿執行完畢，詎仍不知悔改，
    乃：
  (一)基於意圖為自己不法所有之概括犯意，連續於：1.民國95年
    5 月中旬某日，在高雄市前金區○○○路28號之鍾錶行內，
    徒手竊取戊○○所有中國信託商業銀行信用卡（卡號：00
    00000000000000號）、郵局金融卡（卡號：00000000000000
    0 號）及臺灣中小企業銀行金融卡（卡號：00000000000 號
    ）各1 張，得手後即離去；2.於同年6 月8 日凌晨3 時51分
    許，在址設高雄市前鎮區○○○路193 號之「巨蛋超商」內
    ，趁店員乙○○不注意之際，徒手竊取乙○○所保管之中華
    電信股份有限公司電話卡1 張；3.於同年6 月8 日凌晨4 時
    36分許，又返回上開「巨蛋超商」內，徒手竊取該超商櫃檯
    收銀機內之現金新臺幣（下同）4 千元，得手後隨即離去，
    嗣經巨蛋超商之店員乙○○、庚○○調閱監視錄影帶畫面後
    查悉上情，而報警處理。
  (二)又於95年7 月17日中午12時許，基於為自己不法所有之意圖
    ，在址設高雄市苓雅區○○○路61號之「苓洲國小」之羽球
    館內，徒手竊取丁○○所有之SONY牌數位相機1 臺（價值13
    900 元），得手後隨即離去。
  (三)再基於為自己不法所有之意圖，於95年7 月28日上午11 時
    20分，在上開苓洲國小警衛室內，徒手竊取苓洲國小警衛己○○所保管之現金1010元，得手後隨即離去，經己○○調閱
    警衛室之監視錄影帶，而知悉丙○○所為。嗣丙○○於95年
    8 月2 日15時許再進入苓洲國小時，為己○○認出並報警，
    而查悉上情。
二、案經高雄市政府警察局前鎮分局及苓雅分局移送臺灣高雄地
    方法院檢察署檢察官偵查起訴。
    理  由
一、訊據被告丙○○對於上揭竊盜之犯罪事實均坦承不諱，核與
    證人戊○○、乙○○、丁○○、己○○於警詢、偵查中之證
    述及證人庚○○於警詢時之證述情節相符，此外，復有贓物
    認領保管單2 份、扣押物品目錄表3 份、贓物照片及監視器
    擷取畫面各4 幀在卷可稽，足認被告之自白與事實相符。本
    件被告連續竊盜及另行起意竊盜之犯行，均堪認定，應予依
    法論科。
二、查被告於95年5 月中旬、95年6 月8 日為竊盜行為後，刑法
    業於94年2 月2 日修正公布部分條文，並於95年7 月1 日施
    行（以下簡稱新法，95年7 月1 日施行前之刑法簡稱舊法）
    。依新法第2 條第1 項規定：「行為後法律有變更者，適用
    行為時之法律。但行為後之法律有利於行為人者，適用最有
    利於行為人之法律。」，此條規定與刑法第1 條罪刑法定主
    義契合，係規範行為後法律變更所生新舊法律比較適用之準
    據，是刑法第2 條本身雖經修正，尚無比較新舊法之問題，
    應一律適用裁判時之現行刑法第2 條，以決定適用之刑罰法
    律，先予敘明。又本次修正涵蓋之範圍甚廣，故比較新舊法
    時，應就罪刑有關之共犯、牽連犯、連續犯、有無累犯加重
    、自首減輕暨其他法定加減原因與加減例等一切情形，綜其
    全部罪刑之結果而為比較，復有最高法院95年5 月23日所為
    之95年度第8 次刑庭會議決議可資參照。茲就本案有關之新
    舊法比較部分，臚列如下：
  (一)舊法第320 條第1 項竊盜罪之法定刑為「5 年以下有期徒刑
    、拘役或500 元以下罰金。」，且依當時罰金罰鍰提高標準
    條例第1 條前段規定，「依法律應處罰金、罰鍰者，就其原
    定數額得提高為2 倍至10倍」。故罰金刑部分經提高後為5
    千元以下，經折算為新臺幣後，最高可罰新臺幣1 萬5 千元
    ，最低則為新台幣30元（銀元10元）；至被告行為後公布施
    行之刑法施行法第1 條之1 規定：「中華民國94年1 月7日
    刑法修正施行後，刑法分則編所定罰金之貨幣單位為新臺幣
    。94年1 月7 日刑法修正時，刑法分則編未修正之條文定有
    罰金者，自94年1 月7 日刑法修正施行後，就其所定數額提
    高為30倍。但72年6 月26日至94年1 月7 日新增或修正之條
    文，就其所定數額提高為3 倍」；且刑法第33條第5 款亦修
    正為：「主刑之種類：罰金，新台幣一千元以上，以百元計
    算之」，而刑法第320 條第1 項規定，係72年6 月26日前所
    訂定，故依新法規定，罰金部分應提高為30倍，即最高可罰
    新台幣1 萬5 千元，最低應罰新台幣1 千元；經比較新、舊
    法之結果，應以被告行為時之舊法對其較為有利。
  (二)又舊法第47條原規定「受有期徒刑之執行完畢，5 年以內再
    犯有期徒刑以上之罪者，為累犯，加重本刑至二分之一。」
    ，新法第47條第1 項乃規定為「受徒刑之執行完畢，5 年以
    內『故意』犯有期徒刑以上之罪者，為累犯，加重本刑至二
    分之一」，本件被告於84年間、89年間因強盜案件，分別遭
    判處有期徒刑6 年6 月、3 年4 月確定，上開二案接續執行
    ，於95年4 月27日縮刑期滿執行完畢，有臺灣高等法院被告
    前案紀錄表在卷可稽，其於上開徒刑執行完畢後5 年內，「
    故意」再犯本件竊盜罪，無論依新法或舊法，均為累犯，比
    較新、舊法結果，修正前與修正後刑法並無較有利於被告之
    情形。
  (三)再舊法第56條規定：「連續數行為而犯同一之罪名者，以一
    罪論。但得加重其刑至2 分之1 。」，而新法業已刪除舊法
    第56條連續犯之規定，不再以一罪論，是於新法修正施行後
    ，被告之數犯罪行為，即須分論併罰。此刪除雖非犯罪類型
    之變更，但顯已影響行為人刑罰之法律效果，自屬法律有變
    更，依新法第2 條第1 項規定，比較新、舊法結果，仍應適
    用較有利於被告之行為時法律即舊法論以連續犯，此有最高
    法院95年第8 次刑事庭會議決議參照。
  (四)又按刑法第51條關於數罪併罰之規定亦於95年7 月1 日修正
    施行，就同條第2 款增訂罰金與死刑併予執行，第5 款提高
    多數有期徒刑合併應執行之刑不得逾30年，仍應依新法第2
    條第1 項之規定，適用最有利於行為人之法律，且裁判確定
    前犯數罪，其中一罪在新法施行前者亦同（最高法院95年第
    8 次刑事庭會議決議第5 點參照），是以本件被告上述95年
    5 月中旬、95年6 月8 日凌晨3 時51分、同日凌晨4 時36分
    之三次竊盜行為均在新法施行前，95年7 月17日、95年7 月
    28日之竊盜行為在新法施行後，仍應比較新舊法，適用最有
    利於行為人之法律。而審諸新舊法之規定，新法就多數有期
    徒刑定其應執行之刑之最高度刑，由20年提高為30年，並未
    較有利於被告，是以本件數罪併罰部分，依舊刑法第51條第
    5 款規定，定其應執行之刑，較有利被告。
  (五)就修法前後數罪併罰定應執行刑得否易科罰金之範圍及易科
    罰金折算標準之比較而言：(1)被告犯罪時之刑法第41條第1
    項前段規定：「犯最重本刑為5 年以下有期徒刑以下之刑之
    罪，而受6 個月以下有期徒刑或拘役之宣告，因身體、教育
    、職業、家庭之關係或其他正當事由，執行顯有困難者，得
    以一元以上三元以下折算一日，易科罰金。」，又易科罰金
    折算標準，依修正前罰金罰鍰提高標準條例第2 條前段規定
    （現已刪除），就其原定數額提高為100 倍折算1 日，即以
    銀元三百元（即新臺幣九百元）折算為1 日。惟新法第41條
    第1 項前段則規定：「犯最重本刑為5 年以下有期徒刑以下
    之刑之罪，而受6 個月以下有期徒刑或拘役之宣告者，得以
    新臺幣1 千元、2 千元或3 千元折算一日，易科罰金。」比
    較修正前後之易科罰金折算標準，以修正前刑法之規定，較
    有利於被告。(2)又依舊法第41條第2 項規定，併合處罰之數
    罪，均有同法第41條第1 項規定，犯最重本刑為5 年以下有
    期徒刑以下之刑之罪，而受6 個月以下有期徒刑或拘役之宣
    告，因身體、教育、職業、家庭之關係或其他正當事由，執
    行顯有困難者，雖其應執行之刑逾6 個月，亦得以銀元一元
    以上銀元三元以下折算一日，易科罰金。惟新刑法第41條第
    2 項規定，則限縮定應執行之刑得易科罰金之範圍為「應執
    行之刑未逾6 個月者」，經比較新、舊法之結果，因舊法對
    得易科罰金之範圍較寬，故適用舊法第41條第2 項規定顯對
    被告較為有利。
  (六)綜上，經整體綜合比較之結果，本件關於被告於新法施行前
    所為竊盜行為之論罪科刑（含數罪併罰及併罰後各罪是否得
    易科罰金），均應依新法第2 條第1 項前段規定，適用舊法
    及罰金罰鍰提高標準條例論罪科刑，對被告較為有利。
三、核被告於95年5 月中旬、95年6 月8 日所為三次竊盜行為，
    均係犯修正前刑法第320 條第1 項之竊盜罪，且此先後3 次
    之竊盜犯行，時間緊接，所犯係構成要件相同之罪名，顯係
    基於概括犯意為之，依修正前刑法第56條之規定，為連續犯
    ，應論以一罪並加重其刑。至被告於95年7 月17日、95年7
    月18日之兩次竊盜犯行，因修正後之刑法已刪除連續犯之規
    定，自應適用修正後刑法第320 條第1 項規定分別一一予以
    論罪。又被告於83年間因強盜案件經本院以83年度訴字第29
    41號判處有期徒刑6 年6 月，經台灣高等法院高雄分院以84
    年度上訴字第231 號撤銷原判決，改判有期徒刑6 年6 月，
    並於84年5 月24日經最高法院84年度台上字第2461號駁回上
    訴確定，於84年7 月12日入監，嗣於89年6 月30日假釋出獄
    ，惟其於假釋期間，又於89年間因準強盜案件，經本院以89
    年度訴字第2090號判處有期徒刑3 年4 月，先後經台灣高等
    法院高雄分院以89年度上訴字第1684號、最高法院以90年度
    台上字第1838號駁回上訴確定，因而經撤銷假釋，於90年8
    月16日入監執行殘刑，復接續執行有期徒刑3 年4 月，並於
    95年4 月27日縮刑期滿執行完畢，有臺灣高等法院被告前案
    紀錄表1 份在卷可稽，其於上開徒刑執行完畢後5 年內，在
    新法施行前「故意」犯本件連續竊盜罪之部分，依修正前刑
    法第47條規定，應論以累犯，並遞加重其刑，其於95年7 月
    1 日新法施行後所犯之獨立二次之竊盜罪，則應依修正後刑
    法第47條之規定，分別論以累犯，並加重其刑。爰審酌被告
    前有多次竊盜前科，有卷附台灣高等法院被告前案紀錄表1
    紙在卷可憑，其品行顯然不佳，然其犯後坦承犯行，態度尚
    可，及考量其犯罪之動機、目的、手段、所生危害等一切情
    狀，分別量處如主文所示之刑。再被告於新法施行前所犯連
    續竊盜罪及新法施行後所犯二次竊盜罪，參照最高法院95年
    第8 次刑事庭會議決議意旨，上開併合處罰之各罪，因有一
    罪行為在新法施行前，其數罪併罰之規定，仍應依比較新舊
    法之結果，適用修正前刑法第51條之規定予以併合處罰。本
    件爰依修正前刑法第51條之規定，定其應執行刑如主文所示
    ，以示懲儆。
據上論斷，應依刑事訴訟法第273 條之1 第1 項、第299 條第1
項前段，修正後刑法第2 條第1 項前段、第320 條第1 項、第47
條，修正前刑法第56條、第320 條第1 項、第47條、第51條第5
款，罰金罰鍰提高標準條例第1條前段，判決如主文。
本案經檢察官甲○○到庭執行職務。
中    華    民    國    95    年    9     月    14    日
                  刑事第十六庭  法  官  黃苙荌
以上正本證明與原本無異。
如不服本判決，應於判決送達後10日內，向本院提出上訴狀。
                                書記官  郭育秀
中    華    民    國    95    年    9     月    14    日


司法院資訊處製作；財團法人民間司法改革基金會備份。
